臺灣嘉義地方法院民事判決
110年度嘉小字第295號
原      告  第一產物保險股份有限公司

法定代理人  李正漢  
訴訟代理人  吳信毅  
被      告  鄭竣陽  
上列當事人間請求損害賠償事件，本院於民國110年3月30日言詞
辯論終結，判決如下：
    主      文
被告應給付原告新臺幣42,596元，及自民國110年3月21日起至清
償日止，按週年利率百分之5計算之利息。
原告其餘之訴駁回。
訴訟費用新臺幣1,000元，其中新臺幣455元由被告負擔，餘由原
告負擔。
本判決原告勝訴部分得假執行。
    事實及理由
一、被告經合法通知，未於言詞辯論期日到場，核無民事訴訟法
    第386條所列各款情形，爰依原告之聲請，由其一造辯論而
    為判決。
二、原告主張：被告於民國108年2月28日22時22分許，駕駛車牌
    號碼0000-00號自用小客車，在嘉義市東區和平路與光彩街
    處，不慎撞及原告所承保訴外人郭彥廷所有並駕駛之車牌號
    碼000-0000號自用小客車（下稱系爭車輛），致系爭車輛受
    損，經送修支出修理費新臺幣（下同）93,684元（含零件費
    用39,399元、鈑金工資33,166元、烤漆費用21,119元），原
    告已依保險契約悉數理賠，爰依保險代位及侵權行為之法律
    關係，提起本件訴訟等語。並聲明：被告應給付原告93,684
    元，及自起訴狀繕本送達翌日起至清償日止，按週年利率5%
    計算之利息。
三、被告未於言詞辯論期日到場，亦未提出書狀作何聲明或陳述
    。
四、得心證之理由：
  ㈠原告主張之上開事實，業據其提出行車執照影本、估價單、
    統一發票、汽車保險計算書、車損照片等件為證，並有嘉義
    市政府警察局檢送之道路交通事故現場圖、A3類道路交通事
    故調查紀錄表、現場照片在卷可稽，而被告已於相當時期受
    合法通知，未於言詞辯論期日到場，亦未提出書狀作何聲明
    或陳述，依民事訴訟法第436條之23、第436條第2項、第280
    條第3項準用第1項規定，視同被告自認原告主張之事實為真
    實。
  ㈡按因故意或過失，不法侵害他人之權利者，負損害賠償責任
    ；汽車、機車或其他非依軌道行駛之動力車輛，在使用中加
    損害於他人者，駕駛人應賠償因此所生之損害，民法第184
    條第1項前段、第191條之2前段分別定有明文。又按汽車行
    經無號誌之交岔路口時，應減速慢行，作隨時停車之準備；
    汽車行駛時，駕駛人應注意車前狀況及兩車並行之間隔，並
    隨時採取必要之安全措施；行至無號誌或號誌故障而無交通
    指揮人員指揮之交岔路口，支線道車應暫停讓幹線道車先行
    。未設標誌、標線或號誌劃分幹、支線道者，少線道車應暫
    停讓多線道先行；車道數相同時，轉彎車應暫停讓直行車先
    行；同為直行車或轉彎車者，左方車應暫停讓右方車先行，
    道路交通安全規則第93條第1項第2款、第94條第3項、第102
    條第1項第2款分別定有明文。依道路交通事故現場圖所示，
    肇事地點為無號誌之交岔路口，被告車輛行駛光彩街為單線
    道，系爭車輛行駛和平路為雙線道，而依當時情形，並無不
    能注意之情形，被告疏未注意暫停讓多線道之系爭車輛先行
    ，系爭車輛駕駛人亦疏未注意減速慢行，作隨時停車之準備
    ，兩車因而發生碰撞，致系爭車輛受損，堪認被告與系爭車
    輛駕駛人就本件車禍之發生均有過失甚明，本院衡酌雙方過
    失程度，認被告就本件事故之發生應為肇事主因，應負七成
    之過失責任，另系爭車輛駕駛人就本件事故之發生為肇事次
    因，應負三成之過失責任。且被告之過失行為與系爭車輛受
    損害間，具有相當因果關係，被告自應負侵權行為損害賠償
    責任。
  ㈢按被保險人因保險人應負保險責任之損失發生，而對於第三
    人有損失賠償請求權者，保險人得於給付賠償金額後，代位
    行使被保險人對於第三人之請求權，但其所請求之數額，以
    不逾賠償金額為限，保險法第53條第1項定有明文。次按不
    法毀損他人之物者，被害人得請求賠償其物因毀損所減少之
    價額；負損害賠償責任者，除法律另有規定或契約另有訂定
    外，應回復他方損害發生前之原狀；損害賠償，除法律另有
    規定或契約另有訂定外，應以填補債權人所受損害及所失利
    益為限，民法第196條、第213條第1項、第216條第1項分別
    定有明文。而所謂請求賠償物被毀損所減少之價額，得以修
    復費用為估定標準，但以必要者為限，例如修理材料以新品
    換舊品，應予折舊（最高法院77年度第9次民事庭會議決議
    參照）。查原告已依保險契約支付系爭車輛修復費用93,684
    元，惟上開修復費用包含零件費用39,399元、鈑金費用33,1
    66元、烤漆費用21,119元，有前揭估價單、統一發票在卷可
    證，該零件材料係以新品替換舊品，自應扣除折舊部分。又
    依行政院所頒固定資產耐用年數表，自用小客車之耐用年數
    為5年，而系爭車輛係101年6月出廠，有車籍資料在卷可稽
    ，迄本件車禍發生時即108年2月28日，已使用逾5年，是系
    爭車輛於事故發生時已超過耐用年限，其零件更換應以零件
    之殘價計算其損害額。準此，依所得稅法第51條及同法施行
    細則第48條之規定，本院以平均法計算其折舊，並依營利事
    業所得稅查核準則第95條所規定之計算公式計算其殘價（即
    殘價＝固定資產之實際成本/耐用年數表規定之耐用年數＋1）
    ，則上開零件費用39,399元，於使用5年後之殘價為6,567元
    【計算式：39,399/(5+1)＝6,567，小數點以下四捨五入】，
    再加計鈑金工資33,166元、烤漆費用21,119元，總計系爭車
    輛修復必要費用為60,852元。
  ㈣按損害之發生或擴大，被害人與有過失者，法院得減輕賠償
    金額，或免除之，民法第217條第1項定有明文。查被告應負
    七成過失責任，已如前述，依此計算，原告得請求賠償之金
    額為42,596元（計算式：60,852×0.7＝42,596，小數點以下
    四捨五入）。
  ㈤綜上所述，原告依保險代位及侵權行為之法律關係，請求被
    告給付42,596元，及自起訴狀繕本送達翌日即110年3月21日
    起至清償日止，按週年利率5%計算之利息，為有理由，應予
    准許。其逾此範圍之請求，則無理由，應予駁回。
五、本判決原告勝訴部分，係適用小額程序所為被告敗訴之判決
    ，依民事訴訟法第436條之20規定，應依職權宣告假執行。
六、訴訟費用負擔之依據：依民事訴訟法第79條及同法第436條
    之19條第1項規定，確定本件訴訟費用額為第一審裁判費1,0
    00元，應由兩造依其勝敗比例分擔，即被告負擔455元，餘
    由原告負擔。
中　　華　　民　　國　　110 　年　　4 　　月　　13　　日
                  臺灣嘉義地方法院嘉義簡易庭
                                  法　官　孫偲綺
以上正本係照原本作成。
如對本判決上訴，須於判決送達後20日內向本庭（嘉義市文化路
308之1號）提出上訴狀（均須按他造當事人之人數附繕本）。如
委任律師提起上訴者，應一併繳納上訴審裁判費。
民事訴訟法第436條之24第2項規定：對小額程序之第一審裁判之
上訴或抗告，非以其違背法令為理由，不得為之。
中　　華　　民　　國　　110 　年　　4 　　月　　13　　日
                                  書記官  李珈慧